臺灣高等法院交通事件判決　　　　　　　　　　　　九十一年度交上易字第二二號
　　上　訴　人
　　即　被　告　甲○○
　　選任辯護人　胡鳳嬌
右上訴人因過失傷害案件，不服臺灣桃園地方法院九十年度交易字第二一九號，中華
民國九十年九月二十一日第一審判決（起訴案號：臺灣桃園地方法院檢察署九十年度
偵字第五二八八號）提起上訴，本院判決如左：
    主  文
原判決撤銷。
甲○○從事業務之人，因業務之過失傷害人，處有期徒刑陸月，如易科罰金，以參佰
元折算壹日。緩刑參年。
    事  實
一、甲○○係原住民，擔任豐達交通股份有限公司（下稱豐達公司）之司機，為從事
    駕駛業務之人，於民國（下同）八十九年十二月二十一日晚六時二十五分許，駕
    駛豐達公司所有車號ＨＫ－七七九號營業大貨車，沿桃園縣大園鄉省道台十五線
    ，由竹圍往觀音（公訴人載為大園）方向行駛，途經該路與縣道桃二十八線設有
    號誌之交岔路口，其車行方向路口之號誌已亮起圓形紅燈時，應注意汽車行駛至
    交岔路口，應遵守燈光號誌之指示，車輛面對圓形紅燈時禁止通行，不得超越停
    止線或進入路口，且依當時情形，並無不能注意情事，竟疏未注意，貿然驅車直
    行前進，闖越紅燈，適乙○○騎駛ＧＳ二－九三二號機車在右揭路口前，即縣道
    桃二十八線由圳頭往大園方向之車道上停車等候紅燈，於號誌甫轉為綠燈時，亦
    疏未注意車前狀況逕自起步前行，致在路口內撞及甲○○駕駛之營業大貨車左側
    中間車身。乙○○因而人車倒地，受有左脛腓骨開放性骨折併骨缺損、左小腿皮
    膚脫手套傷併皮膚缺損之傷害，嗣經警據報趕赴現場處理，循線查獲甲○○。
二、案經乙○○訴由桃園縣警察局大園分局報請台灣桃園地方法院檢察署檢察官偵查
    起訴。
    理  由
一、訊據被告甲○○固坦承擔任豐達公司司機，於前開時地駕駛豐達公司所有車號Ｈ
    Ｋ－七七九號營業大貨車與告訴人乙○○騎乘之機車發生車禍致告訴人受有傷害
    等情不諱，惟矢口否認有闖越紅燈情事，辯稱：伊之車行方向原為綠燈，待至路
    口時轉換為黃燈，嗣通過路口中心時轉換為紅燈，並非闖越紅燈云云。惟查：
(一)右開事實，業據告訴人乙○○指訴綦詳，並經證人即現場目擊者黃金緯於警訊（
    見偵卷第二三頁、第二四頁）及許勝文於原審調查時（見原審九十年七月三日訊
    問筆錄）證述無異，復有警製道路交通事故調查報告表一份、現場照片影本六幀
    附卷足佐。告訴人係因本件車禍受有左脛腓骨開放性骨折併骨缺損，左小腿皮膚
    脫手套傷併皮膚缺損等傷害，亦有長庚紀念醫院診斷證明書〔甲種〕一紙及告訴
    人之受傷照片三幀存卷可證。
(二)被告於警訊已自承：（我沿省道台十五線）行駛外側車道，行經桃二八線與台十
    五線路口，當時是紅燈等語（見偵卷第二一頁、第二二頁），核與告訴人乙○○
    及前開證人黃金緯、許勝文之供詞相符，且前開路口所設指示省道台十五線上車
    輛行止之號誌，其「黃燈」時程為三秒鐘等情，已據證人即處理本件車禍現場之
    警員許家元於原審調查時供明在卷（見原審九十年六月八日訊問筆錄），另桃二
    十八線之二車道寬度各為三‧二公尺、三‧三公尺，台十五線由竹圍往觀音方向
    車道之停止線距路口即桃二十八線由大園往圳頭方向車道之邊緣則為十二‧六公
    尺等情，亦有許家元繪製之現場相關位置丈量圖一份在卷可按，依此核算，沿台
    十五線由竹圍往觀音方向車道前行，自停止線起橫越桃二十八線以迄抵達路口彼
    端止，整段路輻不過十九‧一公尺，而被告自承當時車速為時速五十公里，每秒
    可前行十三‧八公尺，是如其辯車頭甫過停止線時，號誌始轉亮黃燈，則待黃燈
    時程三秒鐘結束之際，被告早已前進四十一‧四公尺，亦即已全車通過前開路口
    十九‧一公尺之路段甚遠，要無於行至路口中心處仍見號誌轉換為紅燈之可能，
    是以被告嗣改稱：「我是過停止線才轉黃燈，過中心線變為紅燈」云云，無非空
    言，不足採信，另證人黃金緯於原審調查時改稱：被告是過停止線才轉黃燈，過
    中心線變為紅燈云云，證人黃金緯即被告之貨車助手於原審調查時證亦為相同之
    陳述，均無非迴護被告之詞，亦不足採。
二、按汽車行駛至交岔路口，其行進、轉彎，應遵守燈光號誌之指示，車輛面對圓形
    紅燈表示禁止通行，不得超越停止線或進入路口，道路交通安全規則第一百零二
    條第一項第一款及道路交通標誌標線號誌設置規則第二百零六條第五款第一目定
    有明文。本件被告駕車行經前揭路口遇紅燈時，應依燈光號誌之指示，在路口前
    停車，不得超越停止線或進入路口，且事發當時道路無障礙物，視距良好，有前
    開道路交通事故調查報告表可參，並無不能注意情事，乃其竟疏未注意，貿然闖
    越紅燈，致生本件車禍，自有過失。再告訴人係在路口內撞及甲○○駕駛之營業
    大貨車左側中間車身，為告訴人於原審調查時所自承（見原審九十年六月八日訊
    問筆錄），且事發後告訴人機車之後輪距桃二十八線之路口前停止線猶有十一‧
    八公尺之遙，有卷存警員許家元繪製之現場相關位置丈量圖可循，足認本件係被
    告先於告訴人到達二車碰撞處，益見告訴人於車禍發生之前，仍有餘裕時間可得
    注意車前狀況並及時煞避以防範本件車禍之發生，且依當時情形並非不能注意，
    竟疏未注意，違反道路交通安全規則第九十四條第三項注意車前狀況之義務，與
    有過失，惟仍不能解免被告過失行為之成立。又告訴人係因本件車禍受有如上傷
    害，其所受之傷害與被告之過失行為間顯有相當因果關係，被告應負過失傷害之
    責。本件事證明確，被告犯行洵堪認定。
三、被告甲○○係豐達公司僱用之司機，為從事駕駛業務之人，其因執行駕駛業務過
    失致人受傷，係犯刑法第二百八十四條第二項前段之業務過失傷害罪。
四、原審因予論罪科刑，固非無見。惟查：(一)原判決認定被告有罪，據上論斷欄卻
    引用刑事訴訟法第三百零一條第一項前段，已有未合。(二)被告已與告訴人達成
    民事上和解，賠償損害，有和解書在卷為憑，乃原判決未及審酌上開情狀，逕判
    處被告有期徒刑七月，殊嫌過重。被告上訴意旨，指摘原判決量刑過重，為有理
    由，應予撤銷改判。爰審酌被告闖紅燈駕車肇事，致告訴人受有上開傷害，過失
    情節固重，惟念其犯罪後態度良好，且已與告訴人達成民事上和解，賠償損害等
    一切情狀，量處如主文第二項所示之刑，並諭知易科罰金之折算標準。
五、查被告前此未曾受有期徒刑以上刑之宣告，有臺灣高等法院被告全國前案紀錄表
    一紙存卷可參，偶因一時疏虞，致罹刑章，經此科刑教訓，日後當知警惕而無再
    犯之虞，本院認其所受上開刑之宣告，以暫不執行為適當，併予宣告緩刑三年，
    以啟自新。
據上論斷，應依刑事訴訟法第三百六十九條第一項前段、第三百六十四條、第二百九
十九條第一項前段、刑法第二百八十四條第二項前段、第四十一條、第七十四條第一
款，罰金罰鍰提高標準條例第一條前段、第二條判決如主文。
本案經檢察官曾忠己到庭執行職務。
中      華      民      國    九十一    年      四      月     三十     日
                              台灣高等法院刑事第六庭
                              審判長法  官  陳  春  秋
                                        法  官  徐  培  元
                                        法  官  高  明  哲
右正本證明與原本無異。
不得上訴。
                                        書記官  李  垂  福
中      華      民      國     九十一   年      五      月      一      日
附錄本件論罪科刑法條：
刑法第二百八十四條
因過失傷害人者，處六月以下有期徒刑、拘役或五百元以下罰金。致重傷者，處一年
以下有期徒刑、拘役或五百元下罰金。
從事業務之人，因業務之過失傷害人者，處一年以下有期徒刑、拘役或一千元以下罰
金。致重傷者，處三年以下有期徒刑、拘役或二千元以下罰金。
